臺灣桃園地方法院民事簡易判決
111年度壢簡字第589號
原      告  黃蘭茵  
訴訟代理人  慶啟人律師
            彭聖超律師
被      告  陳大為  
上列當事人間請求清償借款事件，本院於民國111年10月27日言
詞辯論終結，判決如下：
    主    文
被告應給付原告新臺幣375,451元，及自民國111年3月11日起至
清償日止，按年息5％計算之利息。
原告其餘之訴駁回。
訴訟費用由被告負擔79％，餘由原告負擔。
本判決原告勝訴部分得假執行。
    事實及理由
一、原告主張：被告於民國106年9月29日向訴外人和潤企業股份
    有限公司（下稱和潤公司）借款，原告為連帶保證人，並以
    車牌號碼000-0000號自用小客車（下稱系爭車輛）設定動產
    抵押擔保該債權，原告於107年11月14日自中國信託銀行南
    中壢分行帳號000000000000號帳戶（下稱中國信託帳戶）跨
    行轉帳至台新銀行建北分行帳號0000000000000000號（台新
    帳戶）為被告代償新臺幣（下同）475,451元，為此，爰依
    民法第749條規定提起本件訴訟，並以本起訴狀繕本之送達
    作為向被告催告返還之意思表示等語。並聲明：被告應給付
    原告475,451元，及自起訴狀繕本送達翌日起至清償日止，
    按年息5％計算之利息。
二、被告則以：被告於106年9月間辦理車貸購入系爭車輛，原告
    為貸款連帶保證人。後原告於107年7月間購入桃園市○○區○○
    路000巷00號8樓房屋（下稱系爭房屋），於107年8月29日、
    107年10月25日、107年11月7日向被告借款共計400,000元，
    原告還款後，陸續於108年至110年間向被告借款632,000元
    以繳納系爭房屋之貸款，原告共向被告收取1,032,000餘元
    ，迄今尚未償還556,549元，被告主張抵銷等語，資以抗辯
    。並聲明：原告之訴駁回。
三、本院之判斷：
(一)按保證人向債權人為清償後，於其清償之限度內，承受債權
    人對於主債務人之債權；但不得有害於債權人之利益，民法
    第749條定有明文。是連帶保證人向債權人為清償後，可適
    用民法第749條規定，於其清償之限度內，承受債權人對於
    主債務人之債權，應得向主債務人請求清償。而保證債務之
    所謂連帶，係指保證人與主債務人負同一債務，對於債權人
    各負全部給付之責任者而言，此就民法第272條第1項規定連
    帶債務之文義參照觀之甚明（最高法院45年台上字第1426號
    判決意旨參照）。準此，連帶保證人如依保證契約向債權人
    為清償，自得於承受債權後請求債務人為給付。原告主張被
    告辦理車貸購入系爭車輛，原告為連帶保證人，原告於107
    年11月14以中國信託帳戶跨行轉帳至台新帳戶為被告代償47
    5,451元等情，有LINE對話截圖、中國信託帳戶封面及內頁
    等件為憑（見本院卷第6至11頁），且為被告所不爭執，堪
    信為真實。
(二)另被告辯稱其多次提領現金為原告清償房貸及借款予原告計
    1,032,000餘元，原告迄今尚未償還556,549元等語，並提出
    多張交易明細為證。經查，參被告提出之郵局封面及存摺明
    細（見本院卷第58至67頁），被告自107年起至109年間，於
    109年9月28日轉出100,000元至被告帳戶之款項，是此筆轉
    帳尚可認定為清償原告代貸車貸之款項。至其餘交易紀錄均
    係提領現金，金額多為30,000元、40,000元、60,000元、10
    0,000元、200,000元不等，提款時間及金額均不固定，亦無
    從知悉提領現金之用途，且原告否認前揭被告以前揭提領現
    金清償其代墊款，被告亦未提出其他證據證明為提領現金係
    為借款予原告或清償代墊款之用，則此部分辯詞，礙難採信
    。綜上，原告替被告代為清償車貸475,451元，依卷內事證
    僅可認被告已向原告清償100,000元代墊款，則原告請求被
    告清償375,451元（計算式：475,451元－100,000元＝375,451
    元），核屬有據，逾此範圍之請求，無從准許。
四、遲延之債務，以支付金錢為標的者，債權人得請求依法定利
    率計算之遲延利息；應付利息之債務，其利率未經約定，亦
    無法律可據者，週年利率為百分之5 ；給付無確定期限者，
    債務人於債權人得請求時，經其催告而未為給付，自受催告
    時起，負遲延責任。其經債權人起訴而送達訴狀，或依督促
    程序送達支付命令，或為其他相類之行為者，與催告有同一
    之效力，民法第233 條第1 項、第203 條、第229 條第2 項
    分別定有明文。本件原告對被告之代償債權，係以支付金錢
    為標的，無確定期限，又未約定利息，則被告應自受催告時
    起，負遲延責任，是原告就上述得請求之金額，併請求自起
    訴狀繕本送達被告之翌日即111年3月11日起（見本院卷第14
    頁）至清償日止，按年息5 ％計算之利息，同為有據。
五、綜上所述，原告依民法第749條規定請求被告給付375,451元
    ，及自民事起訴狀繕本送達翌日即111年3月11日起至清償日
    止，按年息5 ％計算之利息，為有理由，應予准許，逾此範
    圍之請求，則無理由，應予駁回。
六、本件原告勝訴部分，係就民事訴訟法第427 條訴訟適用簡易
    程序所為被告部分敗訴之判決，爰依同法第389 條第1 項第
    3 款之規定職權就被告敗訴部分宣告假執行。
七、本件事證已臻明確，兩造其餘攻擊防禦方法及所提證據，核
    與判決結果不生影響，爰不逐一論述，併此敘明。
八、訴訟費用負擔之依據：民事訴訟法第79條。
中　　華　　民　　國　　111 　年　　11　　月　　29　　日
                  中壢簡易庭      法  官  張得莉
以上為正本係照原本作成。
如不服本判決，應於送達後20日內，向本院提出上訴狀並表明上
訴理由，如於本判決宣示後送達前提起上訴者，應於判決送達後
20日內補提上訴理由書（須附繕本）。
如委任律師提起上訴者，應一併繳納上訴審裁判費。
中　　華　　民　　國　　111 　年　　11　　月　　29　　日
                                  書記官  鄭涵勻